臺灣士林地方法院民事判決
109年度重訴字第471號
原      告  蔡姿嫺  
訴訟代理人  張衞航律師
被      告  陳韋傑  


            張家豪  

            李育龍  


            廖翠蓮  

參  加  人  臺灣士林地方檢察署

法定代理人  繆卓然  
訴訟代理人  謝景雲  
上列當事人間請求損害賠償事件，原告就本院109年度訴字第21
號重傷害等案件提起附帶民事訴訟，經本院刑事庭以109年度重
附民字第16號裁定移送前來，本院於民國111年1月13日言詞辯論
終結，判決如下：
    主      文
被告丙○○、丁○○應連帶給付原告新臺幣壹拾伍萬元，及自民國一
百零九年四月三十日起至清償日止，按週年利率百分之五計算之
利息。
被告丙○○、乙○○、甲○○應連帶給付原告新臺幣玖佰貳拾肆萬捌仟
貳佰壹拾陸元，及自民國一百零九年四月三十日起至清償日止，
按週年利率百分之五計算之利息。
原告其餘之訴駁回。
訴訟費用由被告丙○○、丁○○連帶負擔百分之一、由被告丙○○、乙○○、甲○○連帶負擔百分之八十七，餘由原告負擔。
本判決第一項於原告以新臺幣伍萬元為被告丙○○、丁○○供擔保後
，得假執行；但被告丙○○、丁○○如以新臺幣壹拾伍萬元為原告供
擔保後，得免為假執行。
本判決第二項於原告以新臺幣參佰零捌萬參仟元為被告丙○○、乙○○、甲○○供擔保後，得假執行；但被告丙○○、乙○○、甲○○如以新
臺幣玖佰貳拾肆萬捌仟貳佰壹拾陸元為原告供擔保後，得免為假
執行。
原告其餘假執行之聲請駁回。
    事實及理由
壹、程序部分：
    訴狀送達後，原告不得將原訴變更或追加他訴。但被告同意
    者，不在此限；被告於訴之變更或追加無異議，而為本案之
    言詞辯論者，視為同意變更或追加，民事訴訟法第255 條第
    1項第1款、第2項定有明文。查，原告起訴時，原訴之聲明
    為：㈠被告丙○○、丁○○（下就被告4人合稱為被告，單指其一
    則逕稱姓名）應連帶給付原告新臺幣（下同）20萬元，及自
    起訴狀繕本送達翌日起至清償日止，按週年利率5%計算之利
    息。㈡丙○○、乙○○、甲○○應連帶給付原告1,267萬5,900元，
    及自起訴狀繕本送達翌日起至清償日止，按週年利率5%計算
    之利息。㈢前兩項給付，如有一被告給付時，其餘被告就已
    給付部分，免其責任。㈣願供擔保，請准宣告假執行（見本
    院109年度重附民字第16號卷〔下稱重附民卷〕第3頁至第4頁
    ）。嗣於本院審理中歷次變更聲明，其最終聲明為：㈠丙○○
    、丁○○應連帶給付原告20萬元，及自起訴狀繕本送達翌日起
    至清償日止，按週年利率5%計算之利息。㈡丙○○、乙○○、甲○○應連帶給付原告1,044萬8,216元，及自起訴狀繕本送達翌
    日起至清償日止，按週年利率5%計算之利息。㈢願供擔保，
    請准宣告假執行（見本院卷第282頁、第287頁、第291頁）
    。被告對原告變更訴之聲明無異議而為本案之言詞辯論，揆
    之前開規定，應視為已有同意，在程序上自可准許，先予敘
    明。
貳、實體部分：
一、原告起訴主張：
㈠、伊與丙○○前為男女朋友關係，嗣兩人於民國108年2月間分手
    後，丙○○因認伊非真心交往而心生怨懟，竟對丁○○許以重利
    ，要求丁○○配合其誣陷伊。丙○○、丁○○2人明知伊並未在丙○○住處張貼恐嚇傳單，亦未毀損丙○○所有之機車，竟意圖使
    伊受刑事處分，共同基於誣告之犯意聯絡，由丙○○將含有其
    個人資料、私密處照片之傳單及冥紙等物交給丁○○，再指示
    丁○○於同年4月13日上午4時許，前往丙○○之住處，張貼該等
    恐嚇傳單並毀損丙○○所有之機車後，丙○○旋於同日上午7時3
    0分許前往警局報案，謊稱其住處遭人張貼恐嚇傳單及機車
    遭人毀損云云，再由丁○○於翌（14）日上午8時34分許，前
    往同一警局，向員警表示係受伊指使而為上開犯行，致警方
    以伊與丁○○2人為共同被告，移送臺灣士林地方檢察署（下
    稱士林地檢署）檢察官偵辦（下稱系爭誣告事件）。丙○○、
    丁○○2人所為誣告行為，足致伊名譽受損，令伊身心受有痛
    苦，爰依民法第184條第1項前段、第185條、第195條第1項
    等規定，請求丙○○、丁○○2人連帶賠償伊精神慰撫金20萬元
    。
㈡、丙○○又於108年5、6月間，聯繫乙○○並許以重利要求代為教訓
    伊，經丙○○查詢資料後，決意以潑灑強酸之方式教訓伊。後
    乙○○擔憂一人獨自犯案，恐較不易逃離現場，決定以10萬元
    之報酬，找友人甲○○一同參與前述潑酸行為。嗣同年9月12
    日上午7時許，甲○○駕駛自用小客車與乙○○會合，一同前往
    士林地檢署附近埋伏伊，經丙○○告知乙○○、甲○○伊目前行蹤
    及乘坐車輛特徵後，甲○○尋獲該車，以手機拍照傳送予乙○○
    ，再由乙○○傳送予丙○○確認，乙○○於該日下午4時45分見伊
    與伊父親走向該車，即持丙○○交付之強酸溶劑朝伊身體潑灑
    ，致伊受有三度化學性灼傷、灼傷後左膝膕、左胸、左上臂
    及右大腿疤痕攣縮、臉、四肢及軀幹二至三度灼傷，佔體表
    面積50%、約4,500平方公分等傷害（下稱系爭傷害），事後
    乙○○則由甲○○接應逃逸（下稱系爭重傷害事件）。丙○○、乙○○、甲○○所為，係不法侵害伊之身體及健康權，並令伊身心
    受有極大痛苦，爰依民法第184條第1項前段、第185條、第1
    95條第1項等規定，請求丙○○、乙○○、甲○○3人連帶賠償其醫
    療費38萬3,271元、後續醫療植皮費用266萬8,050元、醫療
    器材費用18萬3,001元、看護費79萬6,000元、勞動能力減損
    547萬4,819元及精神慰撫金300萬元，扣除丙○○前已賠償之5
    0萬815元，及伊已受領之犯罪被害補償金155萬6,110元後，
    尚餘1,044萬8,216元等語。
㈢、並聲明：1.丙○○、丁○○應連帶給付20萬元，及自起訴狀繕本
    送達翌日起至清償日止，按週年利率5%計算之利息。2.丙○○
    、乙○○、甲○○應連帶給付1,044萬8,216元，及自起訴狀繕本
    送達翌日起至清償日止，按週年利率5%計算之利息。3.願供
    擔保，請准宣告假執行。
二、被告則以：
㈠、丁○○部分：不爭執原告主張之系爭誣告事件侵權行為事實，
    但希望精神慰撫金部分可以賠償少一點等語，資為抗辯。
㈡、丙○○部分：不爭執原告主張之系爭誣告事件、系爭重傷害事
    件侵權行為事實，但希望精神慰撫金部分可以賠償少一點等
    語，資為抗辯。
㈢、乙○○、甲○○部分：不爭執原告主張之系爭重傷害事件侵權行
    為事實，但希望精神慰撫金部分可以賠償少一點等語，資為
    抗辯。
㈣、並均聲明：1.原告之訴及假執行聲請均駁回。2.如受不利判
    決，願供擔保，請准宣告免為假執行。
三、兩造不爭執之事實（見本院卷第283頁反面至第285頁反面、
    第288頁至第290頁、第292頁至第294頁，並依本判決論述之
    妥適而調整文字及內容）：
㈠、丙○○與原告在同一飲料店工作而認識，2人進一步於107年間
    成為男女朋友，嗣於108年2月間分手。丙○○因認原告非真心
    與其交往而心生怨懟，聯繫丁○○並對其許以1萬4,000元之代
    價，要求丁○○配合其誣陷原告。丙○○、丁○○2人明知原告並
    未在丙○○住處張貼恐嚇傳單，亦未毀損丙○○所有車牌號碼00
    0-000號大型重機車及626-HQV號普通重型機車，竟意圖使原
    告受刑事處分，共同基於誣告之犯意聯絡，由丙○○將含有其
    個人資料、私密處照片之傳單及冥紙等物交給丁○○，再指示
    丁○○於同年4月13日上午4時許，前往丙○○位在臺北市南港區
    南港路3段190巷9弄之住處，張貼該等恐嚇傳單並毀損丙○○
    所有之上揭機車2台後，丙○○於同日上午7時30分許，前往臺
    北市政府警察局南港分局玉成派出所，謊稱其住處遭人張貼
    恐嚇傳單，機車亦遭人毀損云云，再由丁○○於翌（14）日上
    午8時34分許，前往同一派出所，向員警表示係受原告指使
    而為上開犯行，致警方以原告與丁○○2人為共同被告，由士
    林地檢署檢察官以108年度偵字第7683號、108年度偵緝字第
    956號案件（下稱誣告前案）偵辦。嗣經警持搜索票扣得丁○○之行動電話，丁○○因而自白前揭所為皆係受丙○○指使，而
    經檢察官為不起訴處分（即系爭誣告事件）。
㈡、丙○○經臺灣臺北地方法院以108年度暫家護字第72號裁定准予
    核發民事暫時保護令，並於108年4月29日收受上開暫時保護
    令，復經同院以108年度家護字第473號裁定准予核發民事通
    常保護令，於同年8月13日收受前揭通常保護令，命其不得
    對原告實施不法侵害及不得為騷擾、接觸、跟蹤、通話、通
    信之聯絡行為，應遠離原告之住居所、經常出入場所至少50
    0公尺。丙○○均有收受上開保護令，並知悉裁定之內容，仍
    於同年5、6月間，因仍對原告心懷怨恨，遂聯繫其在強固保
    全股份有限公司工作期間認識之同事乙○○，確認乙○○有資金
    需求後，於同年7月中旬，對乙○○許以重利，要求乙○○代其
    教訓原告，且乙○○與原告素不相識，丙○○遂提供原告之照片
    供乙○○辨認。隨後，丙○○於同年7月底，陸續以手機搜尋「
    鹽酸」、「化工材料行」、「潑硫酸」、「潑硫酸刑度」等
    關鍵字，並決意以潑灑強酸之方式給予原告教訓。於同年8
    月間，丙○○以手機搜尋原告之公司地址，再將原告之住處及
    公司地址均告知乙○○，並提供不明液體要乙○○自行混合後朝
    原告潑灑，然因乙○○混合液體時不慎引起化學變化而作用消
    耗殆盡，致未能依丙○○之計畫行事。丙○○復於同年8月底、9
    月初，交付不明液體及物流平台外送員用服裝給乙○○，指示
    乙○○佯裝為外送員，並以過去曾受原告接待之客戶感念原告
    服務態度甚佳之名義，多次前往原告之工作門市致贈咖啡、
    花束、麥當勞，欲引誘原告走至門市外再伺機潑灑不明液體
    ，然因原告心生疑竇不願離開門市，及其同事協助上前阻擋
    乙○○接近原告，乙○○尋無下手之機會而作罷，並將上情告知
    丙○○。丙○○遂轉而向丁○○打聽誣告前案之偵查進度，得知原
    告極有可能於同年9月12日下午3時10分許，前往臺北市○○區
    ○○路000號士林地檢署偵查大樓開庭，遂於同年9月初將乙○○
    約出，2人共同基於重傷害他人身體之犯意聯絡，丙○○另基
    於違反保護令之犯意，約定由乙○○於原告開庭結束後，朝原
    告潑灑丙○○所提供之強酸液體，丙○○則於事成後匯款50萬元
    至乙○○所申辦及使用之中國信託商業銀行帳戶作為對價，乙○○見有利可圖，且為求案發後能順利脫身，故私下聯繫其友
    人甲○○，並許以10萬元之報酬要求甲○○參與，甲○○遂共同基
    於重傷害之犯意聯絡，負責提供同年9月12日使用之車輛作
    為當日接送之用。丙○○為使乙○○能確實掌握原告開庭及離開
    偵查大樓之時間，於同年9月11日晚間，以關心誣告前案偵
    查進度為由，說服不知情之丁○○，於翌（12）日進入偵查庭
    時，以LINE傳送「5」作為暗號，開庭完畢時則以「6」為暗
    號通知；丙○○復於同年9月12日凌晨0時許，將乙○○邀往臺北
    市信義區松山路287巷6弄附近見面，提供乙○○變裝用之衣物
    及pH值1.0、含有硫酸成分約2,000毫升之粉紅色桶裝腐蝕性
    強酸溶劑。丙○○為脫免自身罪責，將與丁○○素不相識之乙○○
    加為丁○○LINE之好友，告知乙○○前揭暗號所代表之意思後，
    再要求乙○○配合錄製影片，影片中由乙○○宣稱其係主動欲替
    丙○○向原告出氣，丙○○則在旁假意阻止。嗣於翌（12）日7
    時許，甲○○駕駛車牌號碼000-0000號自用小客車與乙○○會合
    後，共同前往士林地檢署附近徘徊、埋伏，甲○○於車內等待
    時，有因乙○○於車上拿取強酸液體之過程中，遭該液體噴濺
    其手部成傷。丙○○則要求不知情之丁○○提早抵達士林地檢署
    偵查大樓，待丁○○抵達後，又要求丁○○確認原告是否確有到
    庭及是否有家屬陪同，並要求丁○○拍攝照片供其確認，惟因
    丁○○心生懷疑而加以拒絕。丙○○另告知在附近等候之乙○○目
    前原告之行蹤及乘坐車輛之特徵，並指示乙○○在士林地檢署
    周邊找尋訴外人即原告父親蔡明佾所駕駛之車牌號碼000-00
    00號自用小客車（下稱被害車輛），甲○○則受乙○○所託在臺
    北市○○區○○路000巷00弄0號附近尋獲被害車輛後，於同日下
    午3時22分許拍照，並將照片傳送給乙○○，乙○○再傳送給丙○○確認無誤。嗣乙○○透過丙○○及不知情之丁○○以「6」之暗號
    通知而獲悉當日開庭已於下午4時39分許結束，又於下午4時
    45分許，乙○○親見原告、蔡明佾2人走向被害車輛，正準備
    要乘車離去，旋即持丙○○所交付之強酸液體，朝原告身體潑
    灑傾倒，使原告受有系爭傷害，乙○○則因有部分遭強酸液體
    噴濺到其手部及腿部而受有普通傷害。乙○○隨即搭乘甲○○所
    駕駛之車輛逃離現場（即系爭重傷害事件）。
㈢、原告因系爭重傷害事件受有系爭傷害，支出必要醫療費用共
    計38萬3,271元。
㈣、原告因系爭重傷害事件受有系爭傷害，購買醫療器材支出18
    萬3,001元。
㈤、原告因系爭重傷害事件受有系爭傷害，後續需進行植皮手術
    治療，將來必須支出之費用為266萬8,050元。
㈥、原告因系爭重傷害事件受有系爭傷害，支出看護費79萬6,000
    元。
㈦、原告因系爭重傷害事件受有系爭傷害，自108年9月12日起至1
    05年2月8日止，勞動能力減損比例為61%。
㈧、原告業於109年10月20日收受丙○○給付之賠償金50萬815元，
    並於110年7月29日領取犯罪被害人補償金155萬6,110元。
四、本院之判斷：
㈠、系爭誣告事件部分：
  1.按因故意或過失，不法侵害他人之權利者，負損害賠償責任
    ；數人共同不法侵害他人之權利者，連帶負損害賠償責任。
    不能知其中孰為加害人者亦同。造意人及幫助人，視為共同
    行為人，民法第184條第1項前段、第185條分別定有明文。
    次按意圖使人受刑事或懲戒處分，向該管公務員誣告之行為
    ，乃故意虛構事實，向司法機關為犯罪之訴追，如因而致他
    人名譽、信用受有損害時，自屬利用司法機關追訴犯罪職權
    ，以達侵害他人權利之侵權行為，被害人自得依侵權行為法
    則請求賠償損害（最高法院87年度台上字第2502號判決意旨
    參照）。查，原告主張丙○○、丁○○共同為系爭誣告事件之侵
    權行為事實乙節，為兩造所不爭（見不爭執事項㈠）。且丙○○、丁○○因系爭誣告事件所涉誣告犯行，業經本院以109年度
    訴字第21號刑事判決判處丙○○有期徒刑6月確定、丁○○有期
    徒刑3月確定，有上開刑事判決及丙○○、丁○○之臺灣高等法
    院被告前案紀錄表可查（見本院卷第12頁至第51頁、第252
    頁正反面、第255頁至第256頁反面），並經本院調取上開刑
    事案件卷宗查閱無訛，自堪認定。是丙○○、丁○○共同以系爭
    誣告事件，不法侵害原告之名譽權，依上開規定及說明，丙○○、丁○○自應就原告所受之損害，連帶負賠償之責。
  2.再按不法侵害他人之身體、健康、名譽、自由、信用、隱私
    、貞操，或不法侵害其他人格法益而情節重大者，被害人雖
    非財產上之損害，亦得請求賠償相當之金額，民法第195條
    第1項前段定有明文。法院對於精神慰撫金之量定，應斟酌
    實際加害情形、所造成之影響、被害人痛苦之程度、兩造之
    身分地位、經濟情形及其他各種狀況，以核定相當之數額。
    查，丙○○、丁○○故意捏造事實誣告原告，所為足以貶損原告
    之社會評價，侵害其名譽權，更使原告受檢警偵查，無端耗
    費時間、精力，承受刑事追訴之壓力，足認原告精神上應受
    有相當之痛苦，自得請求丙○○、丁○○連帶賠償。本院審酌原
    告為育達高級商業家事職業學校畢業，曾於飲料店、德際貿
    易股份有限公司工作，系爭誣告事件發生時任職於英屬維京
    群島商馬斯全球商業股份有限公司（下稱馬斯公司）擔任健
    檢行政工作，108年間之所得為22萬9,787元，名下無財產；
    丙○○自陳東南科技大學畢業，108年間之所得為47萬1,366元
    ，名下無財產；丁○○自陳中國海事專科學校畢業，108年間
    之所得為50萬2,124元，名下有汽車等情，業據兩造陳明在
    卷（見本院卷第92頁、本院109年訴字第21號卷三第189頁）
    ，並有本院職權調得之兩造稅務電子閘門財產所得調件明細
    表等可稽（見本院限制閱覽卷），暨衡諸丙○○、丁○○以誣告
    行為侵害原告名譽之手段，及以渠等前開教育程度、經濟能
    力、收入狀況等條件綜合加以衡量，認原告就非財產上所受
    損害，請求丙○○、丁○○賠償15萬元為適當；逾此部分之金額
    ，則非有據，不應准許。
㈡、系爭重傷害事件部分：
　1.查，原告主張丙○○、乙○○、甲○○共同為系爭重傷害事件之侵
    權行為事實乙節，為兩造所不爭（見不爭執事項㈡）。且丙○○、乙○○、甲○○因系爭重傷害事件所涉重傷害犯行，業經本
    院以109年度訴字第21號、臺灣高等法院以109年度上訴字第
    2794號刑事判決分別判處丙○○有期徒刑7年10月、乙○○有期
    徒刑7年6月、甲○○有期徒刑6年，並經最高法院以110年度台
    上字第1938號判決駁回乙○○、甲○○之上訴而告確定，有上開
    刑事判決及丙○○、乙○○、甲○○之臺灣高等法院被告前案紀錄
    表可查（見本院卷第12頁至第51頁、第279頁至第280頁反面
    、第253頁至第258頁），並經本院調取上開刑事案件卷宗查
    閱無訛，自堪認定。是丙○○、乙○○、甲○○共同以系爭重傷害
    事件，不法侵害原告之身體、健康權，依民法第184條第1項
    前段、第185條等規定，丙○○、乙○○、甲○○自應就原告所受
    之損害，連帶負賠償之責。
　2.原告得請求丙○○、乙○○、甲○○連帶賠償之數額：
　⑴醫療費用部分：
　　原告主張因系爭傷害支出醫療費用38萬3,271元，業據提出
    與所述相符之臺北榮民總醫院（下稱臺北榮總）、戊○○○、
    臺北馬偕紀念醫院、林口長庚紀念醫院（下稱林口長庚醫院
    ）醫療費用收據為憑（見重附民卷第47頁至第83頁、第161
    頁至第167頁、本院卷第108頁至第121頁、第236頁至第240
    頁、第277頁至第278頁、第323頁），且為丙○○、乙○○、甲○○所不爭執（見不爭執事項㈢），原告請求此部分金額，應屬
    有據。
　⑵後續醫療植皮費用部分：
　　原告因系爭重傷害事件，受有臉、四肢及軀幹二至三度灼傷
    ，約佔體表面積4,500平方公分乙節，有林口長庚醫院診斷
    證明書可查（見本院卷第104頁、第106頁）。再由林口長庚
    醫院110年7月30日長庚院林字第1100650723號函所載：依病
    歷記載，病人55%體表面積有灼傷情形，其自鑑定之日起右
    腳約需再進行植皮手術及2至3次疤痕攣縮手術；病人之疤痕
    建議進行全層植皮手術，本院植皮費用每10平方公分約需5,
    929元等語（見本院卷第184頁），足徵原告主張上開傷害後
    續尚須進行植皮手術治療，後續進行手術之費用，經計算後
    約為266萬8,050元（計算式：5,929×4,500×1/10＝2,668,050
    元），並非無據。上情亦為丙○○、乙○○、甲○○所不爭（見不
    爭執事項㈤），是原告請求其等連帶賠償此部分費用，應可
    准許。 
　⑶醫療器材費用部分：
　　原告主張因系爭傷害支出醫療器材費用18萬3,001元，業據
    提出與所述相符之晨陽全球發展股份有限公司銷貨單、臺北
    榮總全民健保病患自付費用同意書、免用統一發票收據、電
    子發票證明聯、統一發票收執聯等為憑（見重附民卷第85頁
    至第96頁、第169頁至第171頁、本院卷第132頁至第138頁）
    ，且為丙○○、乙○○、甲○○所不爭執（見不爭執事項㈣），是
    原告請求此部分金額，自可准許。
　⑷看護費部分：
　　按親屬代為照顧被害人之起居，固係基於親情，但親屬看護
    所付出之勞力並非不能評價為金錢，雖因二者身分關係而免
    除被害人之支付義務，惟此種基於身分關係之恩惠，自不能
    加惠於加害人。故由親屬看護時雖無現實看護費之支付，仍
    應認被害人受有相當於看護費之損害，得向上訴人請求賠償
    ，始符公平原則（最高法院94年度台上字第1543號判決意旨
    參照）。查，原告主張其因系爭傷害，分別於：①108年9月1
    2日起至同年11月7日於臺北榮總住院接受手術治療；②109年
    3月2日起至同年月16日、③109年5月11日起至同年月28日、④
    同年9月14日起至同年月21日、⑤同年12月7日至同年月21日
    、⑥110年8月17日起至同年月20日、⑦110年10月5日起至同年
    月9日，均於林口長庚醫院住院接受手術治療，以上住院期
    間，原告無法自行移動而需專人全日看護；再原告於109年3
    月16日出院後需專人照顧1個月，其餘各次手術治療出院後
    ，則各需專人照顧2個月等情，有臺北榮總108年11月7日診
    斷證明書、林口長庚醫院109年3月16日、110年8月19日、同
    年10月8日診斷證明書及該院110年7月30日長庚院林字第110
    0650723號函可稽（見重附民卷第13頁至第14頁、第15頁、
    本院卷第184頁、第233頁正反面）。準此，原告各次住院治
    療期間及出院後需專人全日看護時間，共計398日，其請求
    以每日2,000元計算看護費用，亦與一般市場行情無違，尚
    屬合理，是原告得請求之看護費用應為79萬6,000元（計算
    式：398×2,000＝796,000），此節復為丙○○、乙○○、甲○○所
    不爭執（見不爭執事項㈥），原告請求此部分金額，自可准
    許。
　⑸勞動能力減損部分：
  ①按不法侵害他人之身體或健康者，對於被害人因此喪失或減
    少勞動能力，應負損害賠償責任，民法第193條第1項定有明
    文。查，原告因系爭傷害，於110年9月22日至林口長庚醫院
    職業醫學科門診接受勞動力減損評估，經該院醫師依據原告
    現況施予理學檢查、問診與病歷審閱，綜合各項評估，認原
    告因化學性燙傷（臉、胸、背及四肢）約50%體表面積，殘
    存皮膚疤痕緊繃、攣縮、癢及排汗困難等症狀，依據美國醫
    學會障害指引評估及其賺錢能力、職業、年齡等因素調整後
    ，計算其勞動能力減損61%，此有林口長庚醫院110年10月6
    日長庚院林字第1100851011號函可查（見本院卷第199頁）
    。本院審酌原告於系爭重傷害事件發生前，係任職於馬斯公
    司擔任健檢行政，及原告所提各次診斷證明書之內容（見重
    附民卷第13頁至第15頁、第155頁至第157頁、本院卷第104
    頁至第106頁、第232頁至第233頁反面、第322頁）、系爭傷
    害部位、範圍及傷勢照片（見重附民卷第17頁至第28頁、本
    院卷第234頁至第235頁反面）等各情，認林口長庚醫院上開
    依其醫療專業所為之鑑定意見為可採。
  ②又原告主張其於系爭重傷害事件發生前，平均每月薪資為3萬
    3,333元【計算式：（35,000＋33,000＋32,000）÷3＝33,333，
    元以下四捨五入】，業據提出其薪資明細表為證（見重附民
    卷第97頁），是其主張以每月薪資3萬3,333元作為計算減少
    勞動能力損害之基礎，應屬適當。審酌原告為85年2月8日生
    ，其請求自系爭重傷害事件發生之108年9月12日起至150年2
    月8日屆滿65歲退休日止，以每月3萬3,333元計算61%之勞動
    力減損，應屬可取，此節亦為丙○○、乙○○、甲○○所不爭執（
    見不爭執事項㈦）。茲依霍夫曼式計算法扣除中間利息，計
    算原告可得請求之勞動能力損失金額應為555萬7,410元【計
    算式：243,998×22.00000000+(243,998×0.00000000)×(22.0
    0000000-00.00000000)=5,557,410.000000000。其中22.000
    00000為年別單利5%第41年霍夫曼累計係數，22.00000000為
    年別單利5%第42年霍夫曼累計係數，0.00000000為未滿一年
    部分折算年數之比例(149/365=0.00000000)。採四捨五入，
    元以下進位】，原告請求547萬4,819元，自應准許。
　⑹精神慰撫金部分：
　　按法院於酌定慰撫金數額時，應斟酌加害人與被害人雙方之
    身分、資力與加害程度，及其他各種情形核定之（最高法院
    51年台上字第223號判例意旨參照）。查，原告因系爭重傷
    害事故受有系爭傷害，身體、健康受損，其主張因此受有精
    神上痛苦，堪可信實，自得請求被告賠償慰撫金。本院審酌
    原告為85年2月8日生，於系爭重傷害事件發生時年僅23歲，
    其因系爭重傷害事件所生系爭傷害，造成臉、四肢及軀幹多
    處部位二至三度灼傷，佔體表面積達50%，約4,500平方公分
    ，至今業經實施多次焦痂清除術、植皮、清創、疤痕鬆懈等
    手術，之後仍有再進行植皮手術、疤痕攣縮手術之必要，且
    其經治療後，仍殘存皮膚疤痕緊繃、攣縮、癢及排汗困難等
    症狀，顯已影響生活品質至鉅，身體及精神自受有相當之痛
    苦，而得請求賠償其精神上之損害。考量原告為育達高級商
    業家事職業學校畢業，曾於飲料店、德際貿易股份有限公司
    工作，系爭重傷害事件發生時任職於馬斯公司擔任健檢行政
    工作，108年間之所得為22萬9,787元，名下無財產；丙○○自
    陳東南科技大學畢業，108年間之所得為47萬1,366元，名下
    無財產；乙○○自陳開明高職肄業，108年間之所得為34萬1,6
    02元，名下無財產；甲○○自陳大興高中畢業，108年間之所
    得為8,131元，名下無財產等情，業據兩造陳明在卷（見本
    院卷第92頁、本院109年訴字第21號卷三第189頁），並有本
    院職權調得之兩造稅務電子閘門財產所得調件明細表等附卷
    可稽（見本院限制閱覽卷），暨衡諸本件實際加害情形、造
    成之影響、原告之痛苦程度、兩造之身分地位、經濟情形及
    其他各種狀況等一切情狀，認原告請求精神慰撫金於180萬
    元範圍內為適當，逾此部分之請求，即不應准許。
　⑺綜上所述，原告得請求丙○○、乙○○、甲○○連帶賠償之金額為1
    ,130萬5,141元（計算式：383,271＋2,668,050＋183,001＋796
    ,000＋5,474,819＋1,800,000＝11,305,141）。
  3.按連帶債務人中之一人為清償而債務消滅者，他債務人亦同
    免其責任，民法第274條定有明文。又按國家於支付犯罪被
    害補償金後，於補償金額範圍內，對犯罪行為人或依法應負
    賠償責任之人有求償權，犯罪被害人保護法第12條第1項定
    有明文。此係因犯罪行為所造成之損害原應由犯罪行為人或
    其他依法應負賠償責任之人負責賠償，國家支付補償係基於
    社會安全考量，使其能先行獲得救濟，故國家於支付補償金
    後，對原應負責人之人自有求償權。依此規定，國家依犯罪
    被害人保護法給付補償金後，被害人就該補償金給付範圍內
    之債權已法定移轉於國家，被害人自不得重複向應負損害賠
    償之人求償。查，丙○○前已先行賠付50萬815元予原告，其
    與原告均同意將此揭數額扣抵於系爭重傷害事件之賠償金額
    （見本院卷第159頁反面、第283頁反面），從而就丙○○給付
    上開款項而為清償部分，其餘連帶債務人同免其責任。再原
    告因系爭重傷害事件，已自犯罪被害人補償基金領取155萬6
    ,110元，有士林地檢署犯罪被害人補償審議委員會決定書、
    犯罪被害補償金申請書、收據、犯罪被害補償金請領書、付
    款憑單、支出憑證清單及財政部國庫署匯款資料等可佐（見
    本院卷第209頁至第222頁），是原告就系爭重傷害事件所得
    請求之金額，亦應扣除該補償金額。據此，原告就系爭重傷
    害事件，得請求丙○○、乙○○、甲○○連帶賠償之金額，扣除丙○○前已給付之50萬815元及原告已領取之犯罪被害人補償金1
    55萬6,110元後，應為924萬8,216元（計算式：11,305,141－
    500,815－1,556,110＝9,248,216），逾此範圍，不應准許。
五、末按給付無確定期限者，債務人於債權人得請求給付時，經
    其催告而未為給付，自受催告時起，負遲延責任。其經債權
    人起訴而送達訴狀，或依督促程序送達支付命令，或為其他
    相類之行為者，與催告有同一之效力；遲延之債務，以支付
    金錢為標的者，債權人得請求依法定利率計算之遲延利息。
    應付利息之債務，其利率未經約定，亦無法律可據者，週年
    利率為5%，民法第229 條第2 項、第233 條第1 項前段、第
    203 條分別定有明文。經查，本件損害賠償之債並無確定給
    付期限，原告以起訴狀繕本送達被告為請求給付，則原告請
    求自起訴狀繕本送達被告翌日即109年4月30日起（見重附民
    卷第3頁），均至清償日止，按週年利率5%計算之利息，亦
    屬有據。
六、綜上所述，原告依民法第184條第1項前段、第185條及第195
    條第1項等規定，請求：㈠丙○○、丁○○連帶賠償15萬元，及自
    109年4月30日起至清償日止，按週年利率5%計算之利息；㈡
    丙○○、乙○○、甲○○連帶賠償924萬8,216元，及自109年4月30
    日起至清償日止，按週年利率5%計算之利息，為有理由，應
    予准許，逾此部分之請求，為無理由，應予駁回。
七、兩造陳明願供擔保，聲請宣告假執行及免為假執行，經核原
    告勝訴部分，合於法律規定，爰分別酌定相當擔保金額宣告
    之；原告其餘假執行之聲請，因訴之駁回而失所依據，不予
    准許。
八、本件事證已臻明確，兩造其餘攻擊防禦方法及所提證據，經
    本院審酌後，核於判決結果不生影響，爰不一一予以論駁，
    併此敘明。
九、據上論結，原告之訴為一部有理由，一部無理由，爰判決如
    主文。
中　　華　　民　　國　　111 　年　　2 　　月　　25　　日
                  民事第三庭  法  官  林靖淳
以上正本係照原本作成。
如對本判決上訴，應於判決送達後20日內向本院提出上訴狀，若
委任律師提起上訴者，應一併繳納上訴審裁判費，否則本院得不
命補正逕行駁回上訴。
中　　華　　民　　國　　111 　年　　3 　　月　　1 　　日
                               書記官  洪忠改